臺灣新竹地方法院刑事判決　　　　　　　 96年度訴字第602號
公　訴　人　臺灣新竹地方法院檢察署檢察官
被　　　告　甲○○
　　　　　　　　　　　弄8號
上列被告因違反毒品危害防制條例案件，經檢察官提起公訴（96
年度毒偵字第888號），經本院合議庭裁定改行簡式審判程序，
判決如下：
    主  文
甲○○施用第一級毒品，累犯，處有期徒刑拾月，扣案之第一級
毒品海洛因壹包（淨重壹點陸柒公克，空包裝重零點柒公克）
，沒收銷燬之；又施用第二級毒品，累犯，處有期徒刑陸月，扣
案之第二級毒品安非他命壹包（毛重壹點壹公克），沒收銷燬之
。應執行有期徒刑壹年貳月，扣案之第一級毒品海洛因壹包（淨
重壹點陸柒公克，空包裝重零點柒公克）及第二級毒品安非他
命壹包（毛重壹點壹公克），均沒收銷燬之。
    事  實
一、甲○○前曾於民國87年間因施用毒品案件，經本院於87年11
    月4日以87年度毒聲字第891號裁定送觀察、勒戒後，認有繼
    續施用毒品之傾向，再經本院於88年2月10日以88年度毒聲
    字第267號裁定令入戒治處所施以強制戒治1年，再經本院於
    88年8月4日以88年度毒聲字第1517號裁定停止戒治所餘期間
    付保護管束，復經本院於89年1月31日以89年度毒聲字第271
    號裁定撤銷停止戒治，令入戒治處所施以強制戒治，於90年
    1月8日強制戒治期滿執行完畢，並由臺灣新竹地方法院檢察
    署檢察官於90年11月12日以90年度戒毒偵字第212號為不起
    訴處分確定。嗣於91年間又因施用第一級、第二級毒品案件
    ，經本院於92年5月6日以以92年度毒聲字第369號裁定令入
    戒治處所施以強制戒治1年，於92年7月22日入所執行，並於
    93年1月9日因法律修正而停止戒治釋放出所（未執行完畢）
    。刑責部分則經本院於92年9月29日以92年度訴字第247號判
    處應執行有期徒刑1年6月確定，甫於94年6月3日縮短刑期假
    釋出監，假釋期間付保護管束，迄同年6月7日保護管束期滿
    未經撤銷，視為執行完畢。又於95年間因施用第一、二級毒
    品案件，經本院於96年3月28日以96年度訴字第96號判決應
    執行有期徒刑1年7月確定（尚未執行）。
二、詎甲○○仍未戒除毒癮，於上開強制戒治執行完畢釋放後5
    年後，復基於施用第一級毒品海洛因之犯意，於96年6月3日
    傍晚5、6時許，在其位於新竹縣竹東鎮○○路53號居所內將
    第一級毒品海洛因摻礦泉水置於針筒內注射左手臂血管方式
    ，施用第一級毒品海洛因1次。復另行基於施用第二級毒品
    安非他命之犯意，於96年6月1日傍晚5、6時許，在上揭居所
    內，以將安非他命置放玻璃球內用火燒烤成煙，再以吸食所
    產生之煙霧之方式，施用第二級毒品安非他命1次。嗣於96
    年6月4日晚間下午5時20分許，經警持本院所核發之搜索票
    至其上揭居所內執行搜索而查獲並扣得甲○○所有之第一級
    毒品海洛因1包（淨重0.67公克，空包裝重0.73公克）及第
    二級毒品安非他命1包（毛重1.1公克）。
三、案經新竹市警察局報請臺灣新竹地方法院檢察署檢察官偵查
    起訴。
    理  由
一、本件被告甲○○所犯施用第一、二級毒品罪，並非死刑、無
    期徒刑、最輕本刑為3年以上有期徒刑之罪，或高等法院管
    轄第一審之案件，被告於本院準備程序進行中，就被訴事實
    為有罪之陳述，經本院合議庭認合於刑事訴訟法第273條之1
    第1項之規定，裁定進行簡式審判程序，合先敘明。
二、認定犯罪事實所憑證據及理由：
（一）訊據被告甲○○於本院審理時坦承於上揭時、地，分別以
      上揭方式施用第一級毒品海洛因及第二級毒品安非他命各
      1次等情不諱。
（二）被告於95年6月4日晚間7時30分許，為警予以採集其尿液
      檢體（代號：G-509），經臺灣尖端先進生技醫藥股份有
      限公司檢驗，呈嗎啡、安非他命及甲基安非他命陽性反應
      ，此有真實姓名代號對照表及臺灣尖端先進生技醫藥股份
      有限公司96年8月15日濫用藥物檢驗報告各1件在卷可按。
      而扣案之白粉1包（淨重0.67公克，空包裝重0.73公克）
      經送法務部調查局鑑定結果包含第一級第6項毒品海洛因
      成分等情，有該局96年7月2日調科壹字第09623054580號
      鑑定書1紙附於偵查卷中可按，並有第二級毒品安非他命1
      包（毛重1.1公克）在案可稽。復有本院96年度聲搜字第
      310 號搜索票影本、新竹市警察局搜索、扣押筆錄、扣押
      物品目錄表各1件及現場及扣案物照片共5張附於偵查卷中
      可按。是被告上揭施用第一級毒品海洛因及第二級毒品安
      非他命之自白與上揭驗尿報告內容及事實相符，而值採信
      。
（三）按（一）施用第一、二級毒品為犯罪行為，毒品危害防制
      條例第10條定有處罰明文。故施用第一、二級毒品者，依
      上揭規定本應科以刑罰。惟基於刑事政策，對合於一定條
      件之施用者，則依同條例第20條、第23條之規定，施以觀
      察、勒戒及強制戒治之保安處分。（二）毒品危害防制條
      例於92年7月9日修正公布，自93年1月9日施行，其中第20
      條、第23條將施用毒品之刑事處遇程序，區分為「初犯」
      及「5年內再犯」、「5年後再犯」。依其立法理由之說明
      ：「初犯」，經觀察、勒戒或強制戒治後，應為不起訴處
      分或不付審理之裁定；經觀察、勒戒或強制戒治執行完畢
      釋放後，「5年內再犯」者，因其再犯率甚高，原實施之
      觀察、勒戒及強制戒治既已無法收其實效，爰依法追訴或
      裁定交付審理。至於經觀察、勒戒或強制戒治執行完畢釋
      放後，「5年後再犯」者，前所實施之觀察、勒戒或強制
      戒治已足以遮斷其施用毒品之毒癮，為期自新及協助其斷
      除毒癮，仍適用「初犯」規定，先經觀察、勒戒或強制戒
      治之程序。從而依修正後之規定，僅限於「初犯」及「5
      年後再犯」二種情形，始應先經觀察、勒戒或強制戒治程
      序。倘被告於5年內已再犯，經依法追訴處罰，縱其第3次
      （或第3次以上）再度施用毒品之時間，在初犯經觀察、
      勒戒或強制戒治執行完畢釋放5年以後，已不合於「5年後
      再犯」之規定，且因已於「5年內再犯」，顯見其再犯率
      甚高，原實施觀察、勒戒或強制戒治，已無法收其實效，
      即應依該條例第10條處罰（最高法院95年度第7次刑事庭
      會議決議參照）。準此，如被告其施用毒品之犯行，前經
      觀察、勒戒或強制戒治執行完畢後，5年內曾因再施用毒
      品之行為，而經法院判處刑罰之處遇程序確定者，縱其係
      於觀察、勒戒或強制戒治執行完畢5年後再為本案施用毒
      品，應認屬「再犯」之範疇，直接適用刑罰處遇之程序。
      經查，被告(1)於87年間因施用毒品案件，經本院於87年11
      月4日以87年度毒聲字第891號裁定送觀察、勒戒後，認有
      繼續施用毒品之傾向，再經本院於88年2月10日以88年度
      毒聲 字第267號裁定令入戒治處所施以強制戒治1年，再
      經本院於88年8月4日以88年度毒聲字第1517號裁定停止戒
      治所餘期間付保護管束，復經本院於89年1月31日以89年
      度毒聲字第271號裁定撤銷停止戒治，令入戒治處所施以
      強制戒治，於90年1月8日強制戒治期滿執行完畢，並由臺
      灣新竹地方法院檢察署檢察官於90年11月12日以90年度戒
      毒偵字第212號為不起訴處分確定。(2)嗣於91年間又因施
      用第一級、第二級毒品案件，經本院於92年5月6日以以92
      年度毒聲字第369號裁定令入戒治處所施以強制戒治1年，
      於92年7月22日入所執行，並於93年1月9日因法律修正而
      停止戒治釋放出所（未執行完畢）。刑責部分則經本院於
      92年9月29日以92年度訴字第247號判處應執行有期徒刑1
      年6月確定，甫於94年6月3日縮短刑期假釋出監，假釋期
      間付保護管束，迄同年6月7日保護管束期滿未經撤銷，視
      為執行完畢等情，此有臺灣高等法院被告前案紀錄表1份
      在卷可按，被告既於90年1月8日強制戒治執行完畢而釋放
      後之5年內再犯上開(2)所示之施用毒品案件，是其於強制
      戒治執行完畢而釋放後之5年後再犯本案施用第一、二級
      毒品犯行，揆諸上開最高法院95年度第7次刑事庭會議決
      議意旨，自應依法予以論罪科。
三、論罪科刑：
（一）論罪：核被告甲○○所為係犯毒品危害防制條例第10條第
      1項及第2項施用第一級毒品及施用第二級毒品罪。
（二）吸收關係：被告持有第一級毒品及第二級毒品之低度行為
      ，為施用第一級毒品及第二級毒品之高度行為所吸收，均
      不另論罪。
（三）分論併罰：被告所犯上揭施用第一級毒品海洛因犯行與施
      用第二級毒品安非他命犯行間，施用之方式不同，應係各
      別犯意為之，應予以分論併罰之。
（四）累犯：查被告有如事實欄所述之前案刑事犯罪執行紀錄，
      有臺灣高等法院被告前案紀錄表1份附卷可稽，其於上開
      有期徒刑執行完畢後5年內，故意再犯本件有期徒刑以上
      之罪部分，均應依刑法第47條第1項之規定，論以累犯，
      並均加重其刑。
（五）量刑：爰審酌被告之素行、犯罪之動機、施用毒品戕害自
      身健康、犯罪所生之危害及犯罪後坦承犯行、態度尚可等
      一切情狀，各量處如主文所示之刑，並定其應執行之刑。
（六）沒收：扣案之第一級毒品海洛因1包（淨重1.67公克，空
      包裝重0.73公克，扣押物品清單：96年白保管字第155號
      ）、第二級毒品安非他命1包（毛重1.1公克，扣押物品清
      單：96年安保管字第193號），係違禁物（包裝與毒品無
      法析離），不問屬於犯人與否，均應依毒品危害防制條例
      第18條第1項前段之規定，沒收銷燬。
（七）又被告本件犯罪時間為96年6月1、3日，並不符合中華民
      國九十六年罪犯減刑條例第2條減刑之條件，爰不依該規
      定減刑，附此敘明。
四、本案起訴書所載被告施用第一級毒品海洛因及第二級毒品安
    非他命之時間、地點及方式，業經公訴人於96年9月20日於
    本院準備程序蒞庭時，當庭更正如上揭事實欄內所載，並此
    敘明。
五、據上論斷，應依刑事訴訟法第273條之1第1項、第299條第1
    項前段，毒品危害防制條例第10條第1項、第2項、第18 條
    第1項前段，刑法第11條、第47條第1項、第51條第5款，判
    決如主文。
本案經檢察官侯少卿到庭執行職務。
中　　華　　民　　國　　96　　年　　 9　　月　　29　　日
                  刑事第六庭  法　官  方鴻愷
以上正本證明與原本無異。
如不服本判決應於收受本判決後10日內向本院提出上訴書狀，其
未敘述上訴理由者，並得於提起上訴後10日內向本院補提理由書
狀(均須按他造當事人之人數附繕本)「切勿逕送上級法院」。
中　　華　　民　　國　　96　　年　　 9　　月　　29　　日
                              書記官  吳美雲
附錄本案論罪科刑法條：
毒品危害防制條例第10條
施用第一級毒品者，處6月以上5年以下有期徒刑。
施用第二級毒品者，處3年以下有期徒刑。
